【裁判字號】    99,家抗,5
【裁判日期】    990204
【裁判案由】    宣告死亡
【裁判全文】
臺灣高等法院臺中分院民事裁定  99年度家抗字第5號
抗  告  人  甲○○
                        號
上列抗告人聲請宣告乙○○死亡事件，抗告人對於民國98年10月
29日台灣苗栗地方法院所為98年度亡字第12號裁定提起抗告，本
院裁定如下：
      主  文
抗告駁回。
抗告程序費用由抗告人負擔。
      理  由
一、本件抗告人聲請及抗告意旨略以：抗告人之父乙○○於民國
    （下同）74年9月間失蹤後，迄今生死不明，抗告人為利害
    關係人，前經聲請原法院以95年度催字第4號裁定准許公示
    催告在案。現陳報期間已滿，無人陳報且無相對人訊息，為
    此聲請判決宣告乙○○死亡。且原審上開95年度催字第4號
    公示催告裁定之主文、理由中皆未提及應於陳報期間屆滿後
    三個月內提出判決死亡宣告之聲請，原裁定遽以聲請除權判
    決逾期而駁回抗告人聲請，顯有不當，求予廢棄云云。
二、按公示催告，聲請人得於申報權利之期間已滿後，三個月內
    聲請為除權判決。民事訴訟法第545條第l項前段著有明文。
    又宣告死亡事件，除本章另有規定外，準用第540條至第553
    條之規定，民事訴訟法第625條復有規定。再此項期間，依
    其性質應為不變期間，不許法院以裁定伸長或縮短之（參照
    同法第163條第1項但書規定）。故聲請人逾此期間始為除權
    判決之聲請或宣告死亡之聲請者，法院應認其聲請為不合法
    ，以裁定駁回之。
三、查，本件抗告人因宣告乙○○死亡事件，聲請公示催告，經
    原法院以95年度催字第4號裁定，失蹤人應於該公示催告最
    後登載新聞紙之翌日起八個月內，自該院陳報現尚生存，而
    依抗告人所提出登載該公示催告之新聞紙，其登載公示催告
    日期為95年7月29日，是至96年3月29日陳報期間屆滿，抗告
    人依法應於陳報期間屆滿後3個月之不變期間內，即96年6月
    29日前聲請為乙○○死亡宣告之判決，但抗告人遲至98年10
    月5日始提出聲請，已逾上開法定不變期間，其聲請為不合
    法，自應予以駁回。原裁定因而駁回抗告人之聲請，依法並
    無不合。且上開不變期間之規定係屬法令，抗告人本有遵守
    之義務，不能徒以其不知法令規定而不遵守，抗告人前揭所
    辯原公示催告裁定未載明其應於陳報期滿後三個月內聲請致
    其不知該項規定云云，而指摘原裁定不當，即難認有理由，
    應予駁回。
四、據上論結，本件抗告為無理由，依民事訴訟法第495條之l第
    l項、第449條第1項、第95條、第78條，裁定如主文。
中    華    民    國    99    年    2     月    4     日
                民事第六庭    審判長法  官  袁再興
                                    法  官  陳賢慧
                                    法  官  吳惠郁
以上正本係照原本作成。
再為抗告應以適用法規顯有錯誤為理由。
如提起再抗告者應於裁定送達後10日內向本院提出抗告理由狀（
須按照他造人數附具繕本）並繳納抗告裁判費新臺幣1,000元，
同時委任律師或具有律師資格之關係人為代理人。
                                    書記官  周巧屏
中    華    民    國    99    年    2     月    5     日
                                                      Ｓ


司法院資訊處製作；財團法人民間司法改革基金會備份。
